【裁判字號】    99,交聲,1000
【裁判日期】    990317
【裁判案由】    聲明異議
【裁判全文】
臺灣臺中地方法院交通事件裁定        99年度交聲字第1000號
原處分機關  交通部公路總局臺中區監理所豐原監理站
受處分人    甲○○
上列受處分人因違反道路交通管理處罰條例案件，對於交通部公
路總局臺中區監理所豐原監理站民國九十九年二月九日所為之裁
決處分（豐監稽違字第裁六三─ＨＤ0000000號裁決書）
，聲明異議，本院裁定如下：
    主  文
原處分撤銷。
甲○○不罰。
    理  由
一、原處分機關處分意旨略以：異議人即受處分人甲○○所有之
    車牌號碼Ｎ八Ｅ－七八九號普通重型機車，於民國九十八年
    十月二日十七時十五分許，由案外人林岳民駕駛行經臺中縣
    石岡鄉○○路段處，因「機車未依規定（使用旋轉車架）懸
    掛車牌」之違規，經臺中縣警察局東勢分局石岡分駐所員警
    當場舉發。受處分人所有之上開車輛，於前揭時間、地點被
    舉發違規事實，係違反道路交通管理處罰條例第十二條第一
    項第七款、第二項規定，因逾期未到案，本站於九十九年二
    月九日以豐監稽違字第裁六三─ＨＤ0000000號裁決
    書逕行裁決，裁處受處分人罰鍰新臺幣（下同）一萬零八百
    元，吊銷汽車牌照之處分。
二、本件受處分人甲○○異議意旨略以：無不依規定懸掛牌照，
    被開單者是聽障，無法跟警方說明，且第一次有申訴，卻無
    申訴紀錄等語。
三、按汽車已領有號牌而未懸掛或不依指定位置懸掛之情形者，
    處汽車所有人三千六百元以上一萬零八百元以下罰鍰，並禁
    止其行駛；有前述情形之牌照吊銷之，道路交通管理處罰條
    例第十二條第一項第七款、第二項定有明文。又汽車號牌懸
    掛位置，除原設有固定位置外，機器腳踏車及拖車號牌每車
    一面，應正面懸掛固定於車輛後端之明顯適當位置；汽車號
    牌不得變造損毀、塗抹或粘貼其他材料、加裝邊框或霓虹燈
    、裝置旋轉架、顛倒懸掛或以安裝其他器具之方式使不能辨
    認其牌號，並不得以他物遮蔽，如有污穢，致不能辨認其牌
    號時，應洗刷清楚，道路交通安全規則第十一條第一項第三
    款前段、第二項亦有明文規定。復按法院受理交通事件，準
    用刑事訴訟法之規定，其處理辦法，由司法院會同行政院定
    之。道路交通管理處罰條例第八十九條定有明文。又按聲明
    異議案件之處理，除準用刑事訴訟法有關規定外，依道路交
    通案件處理辦法之規定處理之，道路交通案件處理辦法第四
    條第一項亦定有明文。再按被告未經審判證明有罪確定前，
    推定為無罪。犯罪事實應依證據認定之，無證據不得認定犯
    罪事實。刑事訴訟法第一百五十四條亦定有明文。由上開規
    定可知，法院就違反道路交通管理處罰條例之案件，對於據
    以認定行為人違規之事實及證據，仍應依積極證據認定之，
    不得僅憑警察機關員警逕行開立之舉發違反道路交通管理事
    件通知單及主管機關違反道路交通管理事件裁決書，即推定
    受處分人有道路交通違規之事實。交通違規舉發是否與事實
    相符，仍應調查其他證據以資審認，如仍存有合理之懷疑，
    無法達於確信受處分人有違反道路交通事管理處罰條例之事
    實時，應依刑事訴訟法上「罪疑唯輕」、「有疑唯利於被告
    」之原則，就有疑問之部分，應作對於受處分人有利之認定
    ，合先敘明。
四、本件受處分人甲○○所有之車牌Ｎ八Ｅ－七八九號普通重機
    車，於九十八年十月二日十七時十五分許，由案外人林岳民
    駕駛行經臺中縣石岡鄉○○路段處，因「機車未依規定（使
    用旋轉車架）懸掛車牌」之違規，為臺中縣警察局東勢分局
    石岡分駐所員警當場舉發之事實，固有臺中縣警察局中縣警
    交字第ＨＤ0000000號舉發違反道路交通管理事件通
    知單一份及採證照片五幀附卷可稽。本件原處分機關所為之
    上開處分，無非係以上揭舉發通知單及採證照片為其依據，
    惟參諸前揭說明，法院就道路交通案件聲明異議之處理，認
    定受處分人道路交通違規之事實，準用刑事訴訟法證據章規
    定之結果，仍應依積極證據認定之，不得僅憑警察機關員警
    逕行開立之舉發違反道路交通管理事件通知單，即推定受處
    分人有道路交通違規之事實。是受處分人有無已領有號牌而
    「號牌不依指定位置懸掛」之違規事實，應以該面車牌是否
    「正面懸掛固定於車輛後端之明顯適當位置固定」以易於辨
    識為基準，而非以車牌是否懸掛在機車原廠設計之位置為認
    定標準。經查本件車牌確係正面裝設在上開機車之正後方，
    有上開採證照片五幀可認，核符「懸掛固定於車輛後端之明
    顯適當位置」，又觀諸採證照片其車牌之裝設情形，其車牌
    係以螺絲及螺帽固定在改裝之支架上，並未使用一般市售有
    彈簧裝置之翹牌架而使車牌可任意翻轉，且依其外在形式以
    正面觀之，仍可清晰辨別號牌，縱該增設之支架後方連接坐
    墊處以螺絲及螺帽固定而使該支架能些許上下移動，惟該車
    牌移動的範圍亦僅限於機車尾燈下方至車輪上方該段空間，
    於通常視距之範圍內，並未達不能清楚辨認號牌之程度，且
    受處分人所有之機車號牌係確實懸掛於機車尾燈下方，與其
    他外觀近似之機車所懸掛號牌之位置、角度亦無不同，其號
    牌字跡清楚並無刻意遮掩而難以辨識之情事，尚未達難以辨
    識之情形，以一般人正常角度觀之，仍可清楚辨識無礙，是
    以現存之積極證據尚不足為不利於受處分人之認定，亦無其
    他更具公信力之證據可證受處分人確有上開「號牌不依指定
    位置懸掛」之違規行為，自難單憑原舉發機關上開所指情節
    ，即遽認異議人確有上開違規之事實。是受處分人之辯解，
    尚非無據，原處分機關對受處分人未予詳查，遽予裁罰，自
    有未洽，是原處分應予撤銷，並由本院另為不罰之諭知。
五、據上論斷，應依道路交通管理處罰條例第八十七條第二項、
    道路交通案件處理辦法第二十條之規定，裁定如主文。
中    華    民    國    99    年    3     月    17    日
                  交通法庭  法  官  張清洲
以上正本證明與原本無異。
如不服本裁定，應於送達後五日內，向本院提出抗告狀。
                            書記官  詹東益
中    華    民    國    99    年    3     月    17    日

司法院資訊處製作；財團法人民間司法改革基金會備份。
